臺灣彰化地方法院刑事判決　　　　　　 100年度交易字第11號
公　訴　人　臺灣彰化地方法院檢察署檢察官
被　　　告　李東峰
上列被告因過失傷害案件，經檢察官提起公訴（99年度調偵字第
906號），本院判決如下：
    主  文
李東峰犯過失傷害罪，處有期徒刑貳月，如易科罰金，以新臺幣
壹仟元折算壹日。
    事  實
一、李東峰係從事養蜂之人（駕駛非其業務，亦非其之附隨業務
    ），於民國99年3月12日19時許，將其駕駛之車牌號碼6831-
    WP號自用小貨車停放於彰化縣田中鎮○○路○段602號前之北
    向車道路旁，下車與修車廠老闆張勝欽談論有關驗車之事。
    約20分鐘後即同日19時20分許，2人洽談完畢，李東峰即發
    動上揭車輛欲起駛迴轉至東閔路南向車道時，應注意汽車起
    駛前應顯示方向燈，注意前後左右有無障礙或車輛行人，並
    應讓行進中之車輛行人優先通行，而依當時情形，並無不能
    注意之情事，其竟未注意及此即貿然起駛迴轉，致與沿同上
    東閔路2段由南往北方向行進，駛至該處由張哲豪所騎乘車
    牌號碼583-EKJ號重型機車，發生撞擊（即張哲豪所騎乘之
    重型機車撞擊李東峰所駕駛之自用小貨車之左前車頭），張
    哲豪因而人車倒地，受有肩閉鎖性脫臼、肩胛骨肩峰突閉鎖
    性骨折、膝挫傷、髖、大腿、小腿及踝磨損或擦傷、胸壁挫
    傷及顱內受傷（伴有腦震盪）等傷害，李東峰於上開時地肇
    事後，在未被有偵查犯罪職權之公務員發覺前，向前往現場
    處理車禍之警員坦承為肇事者，自首而接受裁判。
二、案經被害人張哲豪訴由彰化縣警察局田中分局報請臺灣彰化
    地方法院檢察署檢察官偵查起訴。
    理  由
壹、證據能力
一、供述證據：按被告以外之人於審判外之陳述，雖不符刑事訴
    訟法第159 條之1 至第159 條之4 之規定，而經當事人於審
    判程序同意作為證據，法院審酌該言詞陳述或書面陳述作成
    時之情況，認為適當者，亦得為證據；又當事人、代理人或
    辯護人於法院調查證據時，知有第159 條第1 項不得為證據
    之情形，而未於言詞辯論終結前聲明異議者，視為有前項之
    同意；此於刑事訴訟法第159 條之5 第1 、2 項定有明文。
    經查本案後述引為證據之被告以外之人審判外言詞或書面陳
    述，公訴人及被告均不爭執其證據能力，且以之作為證據並
    無不當，依上揭法條之規定，自均有證據能力。
二、非供述證據：公訴人及被告亦不爭執證據能力，本院審酌該
    等證據作成及取得之程序均無違法之處，是後述所引用證據
    之證據能力均無疑義，合先敘明。
貳、實體方面：
一、訊據被告李東峰固承認其於上揭時、地，駕駛車牌號碼6831
    -WP號自用小貨車與，與被害人張哲豪所騎乘之車牌號碼車
    牌號碼583-EKJ號重型機車發生撞擊，被害人張哲豪因而人
    車倒地，受有肩閉鎖性脫臼、肩胛骨肩峰突閉鎖性骨折、膝
    挫傷、髖、大腿、小腿及踝磨損或擦傷、胸壁挫傷及顱內受
    傷（伴有腦震盪）等傷害之事實，惟矢口否認涉有過失傷害
    之犯行，並辯稱：伊駕駛車牌號碼6831-WP號自用小貨車迴
    轉時，係依規定為之，並無過失云云。但查：
  (一)被告於警詢時，供承：「當時我自小貨車6831-WP停在田中
    鎮○○路○段602號門口和修車廠老闆講話，講完後我就上
    車駕駛車輛要迴轉住南行駛，和東閔路一輛機車況東閔路由
    南往北行駛普通重機車583-EKJ發生碰撞事，車禍後對方人
    車摔倒受傷」等語（見彰化縣警察局田中分局刑案偵查卷宗
    第1頁背面）；後於偵查時，明白承認「因為我要迴轉...我
    覺得對方沒有過失」、「（是否認過失？）我承認」、「我
    到快車道上停下來時，告訴人已經閃避不及」等語（見偵查
    卷第11頁），核與證人即告訴人張哲豪於於警詢所指：「我
    騎重機車583-EKJ沿東閔路由南往北行駛於機車優先道，行
    至事故地點時我發現前方約150公尺處有一輛自小貨車（
    6831-WP）停在車優先道上，我見狀於是靠左邊一點車道上
    騎乘，當我機車靠近該部自小貨車時該自小貨車突然在車道
    上迴轉而我機車也剛好到達，所以我來不及閃避也來不及觨
    車就發生碰撞事故」等語（見彰化縣警察局田中分局刑案偵
    查卷宗第3頁背面）相符，且有復有交通事故調查報告表(一)
    (二)、道路交通事故現場圖、事故現場照片8張、及秀傳醫療
    社團法人秀傳紀念醫院診斷證明書1紙等在卷可資為證。
  (二)按行車起駛前應顯示方向燈，注意前後左右有無障礙或車輛
    行人，並應讓行進中之車輛行人優先通行。道路交通安全規
    則第89條第1項第6款定有明文，並為駕駛人之被告所應注意
    。依彰化縣警察局田中分局刑案偵查卷宗所附照片第3張所
    示，被告所駕駛上開自小貨車之後輪及車斗尚呈斜停於機車
    優先道上，可見被告所駕駛之上開自小貨車原係停放於機車
    優先道鄰路邊處，且甫起行未完成迴轉即生本件車禍，此與
    告訴人即被害人張哲豪上開所指內容大致吻合，且依2車受
    損照片所示：被告李東峰所駕駛之車牌號碼6831-WP號自小
    貨車，其左前車頭處受創；被害人張哲豪所騎乘之車牌號碼
    583-EKJ號機車，其前車頭受損，顯見該2車之撞擊處，各為
    受創處，再依道路交通事故現場圖及事故現場照片顯示：車
    牌號碼6831-WP號自小貨車於肇事後，呈斜停狀，左前側車
    頭已道路中心之分向線，後車斗及右後輪在機車優先道上，
    而車牌號碼583-EKJ號重機車呈橫躺於對向機車優先道處，
    另道路中心處散佈碎片等情以觀，益徵本件車禍應係被告李
    東峰駕駛上開自小貨車先停放於彰化縣田中鎮○○路○段602
    號前之北向車道路旁，後被告發動上揭車輛欲起駛迴轉至東
    閔路南向車道時，未看清有無來往車輛，且未讓行進中由被
    害人張哲豪所駕駛之重型機車先行即貿然起駛迴轉，而與沿
    東閔路2段由南往北方向行進，駛至該處由張哲豪所騎乘車
    牌號碼583-EKJ號重型機車，發生撞擊所致，而本案事發時
    ，天候晴、無障礙物、雖夜間惟有照明設備故視距良好等情
    ，此有道路交通事故調查表附卷可參，顯見被告李東峰於事
    發當時並無不能注意之情事，被告李東峰卻疏於注意，為上
    開駕駛行為而肇事，其有過失甚明。
  (三)本件經送請臺灣省彰化縣區車輛行車事故鑑定委員會鑑定委
    員會鑑定，結果亦同此見解，認：「一、李東峰駕駛自小貨
    車由路邊駛入車道迴車時，未看清有無來往車輛，並讓其先
    行，為肇事原因。二、張哲豪駕駛重機車為機車道上之直行
    車輛，措手不及，無肇因素。」，有臺灣省彰化縣區車輛行
    車事故鑑鑑定委員會100年4月6日彰鑑字第1005600755號函
    附鑑定意見書1份在卷足憑，益徵被告李東峰對於本案車禍
    之發生確有過失。而原起訴書認被告李東峰之過失係違反道
    路交通安全規則第106條第5款之規定，稍有誤會，附此說明
    ，再者，被告李東峰聲請傳訊之證人張勝欽到庭，所證稱者
    亦如上述車禍情形，並無法證明被告李東峰有讓行進中之車
    輛優先通行之駕駛行為，故尚不能據以為被告李東峰有利之
    證據。
  (四)被告李東峰之過失駕駛行為造成被害人張哲豪受有前揭傷害
    ，足認被告李東峰之過失駕駛行為與被害人張哲豪之傷害結
    果間，具有相當因果關係，是顯見被告李東峰所辯，係淡化
    犯行之詞，不可採信。綜上所述，本件事證明確，被告李東
    峰之過失傷害犯行堪以認定，應予依法論科。
二、核被告李東峰所為，係犯刑法第284條第1項前段之過失傷害
    罪。按刑法第62條所謂自首，祇以犯人在犯罪未發覺之前，
    向該管公務員申告犯罪事實，而受裁判為已足，並不以使用
    「自首」字樣或言明「自首」並「願受裁判」為必要（最高
    法院63年台上字第1101號判例意旨參照）。本件被告李東峰
    於肇事後，於偵查犯罪之員警未發覺犯罪行為人前，於現場
    向處理之員警承認其為肇事者，此有道路交通事故肇事人自
    首情形紀錄表1份附卷可參，是依前揭判例意旨，被告李東
    峰顯已符合自首要件，爰依刑法第62條前段之規定減輕其刑
    。爰審酌被告就本件車禍之過失程度、被害人所受傷害程度
    ，暨其迄未與被害人達成民事和解等一切情狀，量處如主文
    所示之刑，並諭知易科罰金之折算標準，以示懲儆。
據上論斷，應依刑事訴訟法第273 條之1 第1 項、第299 條第1
項前段，刑法第284條第1項前段、第41條第1項前段、第62條前
段，刑法施行法第1條之1第1項、第2項前段，判決如主文。
本案經檢察官朱健福到庭執行職務。
中    華    民    國   100    年    5     月    27    日
                  交通法庭            法  官  洪志賢
以上正本證明與原本無異。
如不服本判決應於收受判決後10日內向本院提出上訴書狀，並
應敘述具體理由。其未敘述上訴理由者，應於上訴期間屆滿後
20日內向本院補提理由書(均須按他造當事人之人數附繕本)
「切勿逕送上級法院」。
告訴人或被害人對於判決如有不服具備理由請求檢察官上訴者，
其上訴期間之計算係以檢察官收受判決正本之日期為準。
中    華    民    國   100    年    5     月    27    日
                                      書記官  許億先
附錄本案論罪科刑法條全文：
中華民國刑法第284條
（過失傷害罪）
因過失傷害人者，處 6 月以下有期徒刑、拘役或 5 百元以下罰
金，致重傷者，處 1 年以下有期徒刑、拘役或 5 百元以下罰金
。
從事業務之人，因業務上之過失傷害人者，處 1 年以下有期徒
刑、拘役或 1 千元以下罰金，致重傷者，處 3 年以下有期徒刑
、拘役或 2 千元以下罰金。